臺灣屏東地方法院刑事判決　　　　　　　110年度訴字第162號
公　訴　人　臺灣屏東地方檢察署檢察官
被　　　告　錢晴翌


上列被告因傷害案件，經檢察官提起公訴（109 年度偵字第0000
0 號），本院判決如下：
    主  文
錢晴翌犯傷害罪，處拘役肆拾日，如易科罰金，以新臺幣壹仟元
折算壹日。
    事  實
一、錢晴翌與施金海比鄰分住在屏東縣○○鎮○○路000 ○0 號
    及同路180 之3 號，平時關係不睦，詎錢晴翌於民國109 年
    10月30日6 時許，見施金海自屏東縣○○鎮○○路000 ○0
    號住處牽機車而出，竟基於傷害之犯意，旋持棍棒揮擊施金
    海左側臀部，致施金海受有左髖部、左臀挫傷瘀青之傷害。
二、案經施金海訴由屏東縣政府警察局東港分局報告臺灣屏東地
    方檢察署檢察官偵查起訴。
    理  由
壹、程序事項：
一、被告以外之人於偵查中向檢察官所為陳述，除顯有不可信之
    情況者外，得為證據，刑事訴訟法第159 條之1 第2 項定有
    明文。該規定乃現行法對於傳聞法則之例外所建構之證據容
    許範圍之一，依其文義及立法意旨，尚無由限縮解釋為檢察
    官於訊問被告以外之人（含共同被告、共犯、被害人、證人
    等）之程序，須經給予被告或其辯護人對該被告以外之人行
    使反對詰問權之機會者，其陳述始有證據能力之可言。故偵
    查中檢察官訊問證人，雖未經被告親自詰問，或因被告不在
    場而未給予其詰問之機會者，該證人所為之陳述，並非所謂
    之「顯有不可信之情況」，而得據以排除其證據能力。經查
    ，被告錢晴翌雖爭執證人即告訴人施金海於偵訊時證述之證
    據能力，惟並未舉證釋明該證述有何顯不可信之情形，且證
    人施金海於109 年12月22日以證人身分接受檢察官訊問前，
    業經檢察官告以具結之義務及偽證之處罰，並命其朗讀結文
    後具結始為證述等情，觀之前揭期日該次訊問筆錄即明，並
    有結文1 紙附卷可考（見偵卷第27頁），形式上並無任何顯
    不可信之情況，依前揭說明，證人施金海前揭偵訊時經具結
    後所為之證述及該次偵訊筆錄，自具證據能力。
二、被告另爭執證人施金海於警詢時之陳述之證據能力，惟該證
    據並未經本院持以認定本案之犯罪事實，自無庸贅論該證據
    之證據能力問題。
貳、實體事項
一、認定被告犯罪事實所憑之證據及理由
    訊據被告固坦承其與告訴人比鄰而居，且於109 年10月30日
    6 時許，雙方在告訴人上址住處前發生衝突等情，惟矢口否
    認有何傷害犯行，辯稱：我於109 年10月30日早上聽到有人
    拍打房屋的聲音，我持棍棒出門，是想保護自己，看到僅有
    告訴人在其上址住處前，我將棍棒丟在芒果樹下後，上前找
    告訴人理論，因告訴人嗯嗯啊啊地說不出什麼，我覺得告訴
    人抓狂，看起來想攻擊我，我推告訴人3 次，告訴人背部撞
    到其上址住處之鐵門，造成告訴人受有左髖部、左臀挫傷瘀
    青之傷害。案發當時我沒有持棍棒揮擊告訴人之臀部云云。
    經查：
  ㈠被告與告訴人比鄰分住在屏東縣○○鎮○○路000 ○0 號及
    同路180 之3 號，平時關係不睦，且被告於109 年10月30日
    6 時許，在告訴人上址住處前與告訴人發生衝突。待雙方衝
    突後，告訴人旋前往輔英科技大學附設醫院就醫，經診斷受
    有左髖部、左臀挫傷瘀青之傷害等事實，業據被告於警詢、
    偵查、本院準備程序時均坦承不諱（見警卷第9 至11頁，偵
    卷第21至25頁，院卷第46、47頁），核與證人施金海於偵查
    及本院審理時證述之情節大致相符（見偵卷第21至25頁，院
    卷第105 至110 頁），並有輔英科技大學附設醫院診斷書、
    病歷資料、傷勢照片各1 份附卷可證（見警卷第27、31頁，
    院卷第33至36頁），此部分事實，首堪認定。
  ㈡證人施金海於偵查中證稱：被告於109 年10月30日6 時許看
    到我準備騎機車出門，不分青紅皂白即持棍棒朝我正面衝過
    來，我沒有躲過，而遭被告持棍棒打我左側臀部。我於同日
    6 時12分許報警，警方到場後要求被告交出該棍棒，被告稱
    是我自己跌倒。我跟警察說我先去驗傷，驗傷結果即受有左
    髖部、左臀挫傷瘀青之傷害等語（見偵卷第21至25頁）；於
    本院審理時亦證稱：我於109 年10月30日6 時許剛推開上址
    住處大門，被告直接衝出來，持棍棒不分青紅皂白即朝我的
    臀部打，我當時正在牽機車而無法閃躲。我於同日6 時12分
    許報警，警方到場後請被告交出棍棒，被告卻說是我自己摔
    倒，警察請我先去驗傷，我就自己騎車去驗傷，同日下午再
    至派出所作筆錄。案發當日我沒有拍打被告的房屋，應是被
    告房屋的鐵皮生鏽，風吹過而發生聲音。案發當時被告沒有
    將棍棒丟在芒果樹下，我也沒有朝被告衝過去遭被告連續推
    我撞及我上址住處鐵門等情形等語（見院卷第105 至110 頁
    ），依上，證人施金海就其被害情節之證述前後一致，亦有
    告訴人傷勢照片各1 張在卷可佐（見警卷第31頁）。再參以
    本院調取告訴人於109 年10月30日至輔英科技大學附設醫院
    急診之病歷資料，記載：「日期109/10/30 」、「時間07：
    03」等語，有輔英科技大學附設醫院病歷資料1 份存卷可考
    （見院卷第33至36頁），足徵告訴人於109 年10月30日7 時
    3 分即至輔英科技大學附設醫院驗傷，與本案發生時間密接
    ，堪信其自上址住處離開後至輔英科技大學附設醫院驗傷此
    段期間內，尚無其他造成其受有前揭傷勢之事故發生，告訴
    人所受傷勢自無造假之可能，是被告前揭傷害犯行與告訴人
    所受傷害結果間，顯具有相當因果關係，至為灼然。則被告
    辯稱：告訴人是自導自演云云（見院卷第104 頁），顯非可
    採。
  ㈢復酌以告訴人於案發後臀部左側傷勢呈現橫向條狀、塊狀暗
    紅色瘀傷乙節，有傷勢照片1 張在卷可參（見警卷第31頁）
    ，經本院函詢輔英科技大學附設醫院關於告訴人所受前揭傷
    害之原因，據覆略以：告訴人於109 年10月30日急診時所受
    傷勢傷痕有可能是棍棒毆打所致等語，有輔英科技大學附設
    醫院110 年5 月6 日輔醫歷字第1100506014號函可憑（見院
    卷第59頁），益徵證人施金海前揭證稱：我遭被告持棍棒毆
    打臀部而受有前揭傷害等語為真。被告雖辯稱：告訴人所受
    傷勢應為我為保護自己而推告訴人撞及其上址住處鐵門所致
    云云（見院卷第47頁），顯與前揭事證不符，另卷內亦無證
    據可佐被告於案發當時推擠告訴人撞及其上址住處鐵門或告
    訴人於案發前有何攻擊被告之舉，是被告所辯，顯為臨訟卸
    責之詞，礙難採信。
  ㈣綜上，被告所辯各節，均非可採。本案事證明確，被告犯行
    堪以認定，應予依法論科。
二、論罪科刑
  ㈠核被告所為，係犯刑法第277 條第1 項之傷害罪。
  ㈡爰審酌被告與告訴人為鄰居，平時關係不睦，又不思以理性
    溝通，對告訴人暴力相向，所為誠屬不該；考量被告本案犯
    罪情節、手段、告訴人受有前揭傷害；斟之被告迄猶未認自
    己有何錯誤，亦未向告訴人表示歉意或達成和解，尚未適度
    填補告訴人所受損害，犯後態度難謂良好；兼衡被告自述高
    職畢業之智識程度，販售茶葉，無子女、獨居之家庭生活狀
    況（見院卷第115 頁）等一切情狀，量處如主文所示之刑，
    併依刑法第41條第1 項前段，諭知如主文所示之易科罰金折
    算標準。至檢察官當庭表示請求從重量刑等語（見院卷第11
    6 頁），經本院審酌上開事由，認以量處如主文所示之刑為
    適當，附此敘明。
三、沒收
    未扣案之棍棒1 支，為被告所有並供本案傷害犯行所用之物
    ，業經認定如前，然該棍棒既未扣案，且於日常生活中甚為
    常見、無何特殊性，亦非屬違禁物，縱予宣告沒收，亦無助
    於預防犯罪，爰不予宣告沒收或追徵。
據上論斷，應依刑事訴訟法第299 條第1 項前段，刑法第277 條
第1 項、第41條第1 項前段，刑法施行法第1 條之1 第1 項，判
決如主文。
本案經檢察官魏豪勇、莊承頻提起公訴，檢察官吳聆嘉、吳政洋
到庭執行職務。
中    華    民    國   110    年    10    月    20    日
                  刑事第四庭  審判長法  官  黃柏霖
                                    法  官  錢毓華
                                    法  官  李宛臻
以上正本證明與原本無異。
如不服本判決應於收受判決後20日內向本院提出上訴書狀，並應
敘述具體理由；其未敘述上訴理由者，應於上訴期間屆滿後20日
內向本院補提理由書（均須按他造當事人之人數附繕本）「切勿
逕送上級法院」。
中    華    民    國   110    年    10    月    20    日
                                    書記官  蔡語珊
附錄本案論罪科刑法條：刑法第277 條第1 項。
刑法第277 條第1 項
傷害人之身體或健康者，處五年以下有期徒刑、拘役或五十萬元
以下罰金。